臺灣高雄地方法院刑事判決　　　　　　　　96年度易字第17號
公　訴　人　臺灣高雄地方法院檢察署檢察官
被　　　告　甲○○
選任辯護人　洪千琪律師
上列被告因傷害案件，經檢察官提起公訴（95年度偵字第8634號
），本院判決如下：
    主  文
甲○○犯傷害罪，處有期徒刑柒月。
    事  實
一、甲○○於民國95年3 月16日凌晨1 時30分許，在其位於高雄
    市苓雅區○○○路442 之1 號住處樓下，因隔鄰丁○○開設
    於中正一路446 號之「戀卡拉OK店」營業時所產生之音量問
    題而報警處理，俟員警據報到場時，留在該卡拉OK店內幫忙
    之駱志宏即通知先行離去之丁○○返回店內處理，丁○○遂
    與友人乙○○、張月華及郭淑娟等人一同駕車返回該卡拉OK
    店，當渠等抵達時，員警已離去，因見甲○○及其聞訊而下
    樓察看之胞兄呂杰騰仍與駱志宏佇留在店前，乙○○遂趨前
    與呂氏兄弟理論，雙方口氣均不佳，遂起口角，甲○○進而
    與乙○○互相推擠、拉扯，呂杰騰見狀則拿起置於一旁、為
    該卡拉OK店平日所使用、漆有「請勿停車」之紅色鐵架，惟
    由在場之丁○○及駱志宏發現後立即上前阻擋，並與呂杰騰
    為爭奪該鐵架而相互拉扯，呂杰騰因而作罷，詎甲○○旋趁
    此混亂之際取得該紅色鐵架，並基於傷害之犯意，持該鐵架
    朝乙○○之後腦部位重擊1 下，致乙○○當場倒地不起，並
    受有頭部外傷、蜘蛛膜下腔出血、顱骨骨折之傷害。嗣同日
    凌晨2 時許，員警據報後到場將乙○○送醫急救，並將仍留
    在現場之甲○○、呂杰騰、丁○○、張月華、駱志宏及郭淑
    娟等6 人帶回警局詢問，始查知上情。
二、案經乙○○之妻吳美珠訴由高雄市政府警察局苓雅分局報告
    臺灣高雄地方法院檢察署檢察官偵查起訴。
    理  由
壹、證據能力部分：
一、按被告以外之人於偵查中向檢察官所為之陳述，除顯有不可
    信之情況者外，得為證據。刑事訴訟法第159 條之1 第2 項
    定有明文。被告以外之人於偵查中向檢察官所為陳述，雖為
    審判外之陳述，然依刑事訴訟法之規定，檢察官係代表國家
    偵查犯罪、實施公訴，依法有訊問被告、證人、鑑定人權利
    之人；且於實務運作時，檢察官偵查中向被告以外之人所取
    得之陳述，原則上均能遵守法律規定，不致於違法取供，故
    可信度極高，自得為證據。本院審酌證人丁○○、張月華、
    駱志宏於偵查中向檢察官所為陳述，並無非法取供等非任意
    之陳述，亦無其他足認該陳述有何顯不可信之情事，且經具
    結，依上開規定，該等陳述得作為本案證據。
二、被告以外之人於審判外之陳述，雖不符前4 條之規定，而經
    當事人於審判程序同意作為證據，法院審酌該言詞陳述或書
    面陳述作成時之情況，認為適當者，亦得作為證據，刑事訴
    訟法第159 條之5 第1 項定有明文。本件被告、辯護人及檢
    察官，對於卷附之診斷證述書、病危通知單及證人呂杰騰於
    偵查中未經具結之陳述，均同意作為本案證據使用（見本院
    卷第17、41頁），本院審酌各該證據作成之情況，並無不法
    取供等非任意性情況，認為適當，依刑事訴訟法第159 條之
    5 第1 項得作為證據。
貳、論罪科刑部分：
一、訊據被告甲○○固坦承有於上揭時地與乙○○、丁○○、張
    月華、因丁○○所開設址設高雄市○○○路446 號之「戀卡
    拉OK店」音量過大而發生口角爭執，惟否認有何傷害之犯行
    ，辯稱：伊當日僅有口頭上語氣不好，並無傷害到乙○○，
    且伊係空手，亦無拿任何東西打乙○○，乙○○因於雙方拉
    扯時，從後方勒住呂杰騰脖子，經呂杰騰掙開後，乙○○酒
    醉重心不穩，於混亂中跌倒而頭撞倒地上等語。然查：
（一）被害人乙○○於96年3 月16日凌晨2 時許，在高雄市苓雅
      區○○○路442 之1 號及446 號門前，因頭部受傷耳朵出
      血，於同日凌晨2 時32分送至高雄醫學大學附設中和紀念
      醫院時，診斷出頭部外傷、蜘蛛膜下腔出血、顱骨骨折，
      並於同日經醫院發出病危通知，有該醫院診斷證明書、病
      危通知單在卷可稽（見警詢卷第51頁、偵查卷第35～36頁
      ），並經被告及證人張月華、駱志宏、郭淑娟證述被害人
      乙○○確實於該時地倒地受傷流血等語明確（見偵查卷第
      31、33、44頁），此部分事實，應堪認定。
（二）次據證人駱志宏於偵查中證述：96年3 月16日凌晨1 時30
      分許，一開始雙方在口角爭執，之後伊與丁○○、呂杰騰
      在車的一邊拉扯，被告與乙○○在車的另一邊拉扯，伊看
      到呂杰騰拿取「請勿停車」紅色鐵架，認為呂杰騰要拿該
      紅色鐵架過去幫被告，伊即與丁○○上前制止，此時被告
      與乙○○亦過來搶該鐵架，當伊搶下鐵架放在地上，又再
      回頭時就看到乙○○倒在地上，後來警察即到了等語（見
      偵查卷第43～44頁）；證人郭淑娟於偵查中證述：當日伊
      開車載乙○○、丁○○、張月華回卡拉OK店時，看到駱志
      宏與被告及其兄呂杰騰在講話，乙○○及丁○○去看被告
      在說什麼後，即發生口角及拉扯，當時伊看到呂杰騰將原
      本用鐵鍊拴在門口水龍頭上之紅色鐵架拿起來，伊即拿取
      手機準備報警，呂杰騰將該鐵架拿起後，遭被告拿走並持
      該鐵架打乙○○等語（見偵查卷第45～46頁），而證人郭
      淑娟僅在一旁觀看，未參與拉扯打架，甚至欲打電話報警
      阻止，另證人駱志宏亦係在場阻止雙方打架者，且與證人
      郭淑娟均未因毆打事件而由被告另行提起傷害告訴，有被
      告警詢筆錄及95年度偵字第8634號不起訴處分書在卷可稽
      （見警詢卷2 頁、偵查卷第55頁），足認上開2 人之證述
      ，並無因閃躲自己傷害犯行而避免遭訴追之風險，亦無故
      意構陷被告之情，且均於偵查中結證明確，是證人駱志宏
      與郭淑娟所為證述，應堪採信。
（二）又被告於警詢供稱：96年3 月16日凌晨1 時30分許，因「
      戀卡拉OK店」噪音問題而先報警處理，警方到達時丁○○
      與乙○○已先行離去，由駱志宏在該處與伊談論，警方離
      去後，丁○○、乙○○與張月華、郭淑娟又回到在場，雙
      方因此有拉扯，由駱志宏及呂杰騰在場阻止等語（見警卷
      第2 頁）。參酌證人即「戀卡拉OK店」之負責人丁○○於
      偵查及本院審理時證述：95年3 月16日凌晨因伊開設之卡
      拉OK店裡有警察來，經店內之駱志宏通知後，伊、張月華
      、郭淑娟與乙○○回到現場，乙○○即詢問在場之被告及
      被告之兄呂杰騰因何報警而起爭執，被告爭執中揮拳毆打
      乙○○，伊與呂杰騰上前加入爭執、拉扯，該「請勿停車
      」之紅色鐵架為伊隔壁行瓦斯店所有，平時放在伊卡拉OK
      店外（左側）與被告住家（右側）之中間，當時伊與呂杰
      騰拉扯後，呂杰騰即拿取該紅色鐵架，之後被告即拿走該
      紅色鐵架，並持以毆打乙○○等語（見偵查卷第30～31頁
      、本院卷第48～51頁）明確，並與證人張月華於偵查中證
      述：伊看到被告拿一個紅色鐵架打乙○○1 下，乙○○就
      走路不穩躺在路邊，不到一會兒警察就來了等語（見偵查
      卷第31頁）證述相符，亦分別與證人駱志宏、郭淑娟上開
      證述拉扯經過及被告持紅色鐵牌打傷乙○○之經過，均核
      相符，是被告於96年3 月16日凌晨因報警處理丁○○卡拉
      OK店音量問題，由駱志宏告知丁○○等人後，乙○○於當
      日凌晨1 時30分因而不滿與被告起口角爭執，復由呂杰騰
      拿取被告住處與丁○○卡拉OK店門口中間之紅色鐵架後，
      雙方發生拉扯，由被告取得該紅色鐵架，而砸向乙○○之
      頭部，應堪認定。
（三）又證人駱志宏雖於偵查中另證述：伊回頭時僅看到乙○○
      倒地，不知乙○○遭何人打倒在地上，然此經在場未參與
      打架拉扯之郭淑娟證述係由被告持該紅色鐵架打乙○○，
      乙○○因而倒地等情，業如前述，且因雙方拉扯時，場面
      混亂，證人駱志宏又忙著在其中勸架，且曾與呂杰騰拉扯
      並搶該紅色鐵架，是其無法注意被告於轉瞬間已取得該紅
      色鐵架砸向乙○○，並不違常情。再證人丁○○雖於本院
      審理時證述其與被告、乙○○、呂杰騰、駱志宏等人於打
      架拉扯時之相關位置，並當庭繪圖表示乙○○轉身時被告
      在乙○○之前等情（見本院卷第60頁），然亦稱已事隔1
      年多，僅明確記得是因伊卡拉OK店音量問題吵架，且確實
      看到被告拿紅色鐵架打乙○○等語（見本院卷第49～51頁
      ），而其於本院96年6 月8 日證述時，離案發之95年3 月
      16日已逾1 年以上，其記憶因此模糊，及雙方拉扯打架時
      ，方向、位置轉瞬間容易變動，且於拉扯打架混亂之際，
      難以清楚記憶雙方之位置，因而於本院無法確實記憶相關
      位置尚不違常情，故渠等此部分證述，並不影響渠等前開
      證述之可信性，附此敘明。
（四）被告雖以上開情詞辯解，然查：
   (1) 證人呂杰騰則於偵查中證述：伊於衝突開始時聽到有人撞
      倒該紅色鐵架，因此有將該紅色鐵架拖到一旁等語（見偵
      查卷第32頁），足認證人呂杰騰於雙方衝突期間確有拿取
      原放置於一旁之紅色鐵架；另證人乙○○於本院證述：伊
      與被告講話爭吵時，後方之呂杰騰與丁○○等人在吵架，
      伊就轉過身準備加入吵架，此時伊後腦即被重擊而不省人
      事，伊雖未看到被何人以何物打到頭部，但當時伊背後只
      有站被告等語（見偵查卷第30頁、本院卷第44～45頁），
      而本案雙方主要發生爭吵者即為被告與乙○○，當乙○○
      回頭欲加入丁○○、駱志宏與呂杰騰之爭吵行列時，被告
      豈有在一旁觀看任令其兄呂杰騰遭多人圍攻之可能，況乙○○欲回頭加入丁○○、駱志宏與呂杰騰之拉扯打架時，
      旋遭異物重擊頭部，如上所述，而現場留有足供重擊頭部
      致乙○○有上開嚴重腦內出血傷勢者，僅有雙方原欲搶奪
      之扣案紅色鐵架，更足證證人丁○○、張月華、郭淑娟證
      述乙○○係遭該紅色鐵架重擊所致，與常情相符，而足資
      採信。故丁○○及駱志宏將呂杰騰搶奪紅色鐵架後，證人
      乙○○上前參與拉扯之際，被告趁此混亂即拿取紅色鐵架
      自乙○○後方往其頭部重擊，應堪認定，是被告此部分辯
      解，並不足採信。
   (2) 次證人呂杰騰於偵查中僅證述：當時伊要將被告及乙○○
      分開等語，並無提及有何遭乙○○從後方勒住脖子之情（
      見偵查卷第32頁），且證人駱志宏於偵查中亦證述未看到
      乙○○出手勒住呂杰騰之脖子等語（見偵查卷第45頁），
      是被告辯稱乙○○因勒住呂杰騰脖子經呂杰騰掙開而體力
      不支倒地之詞，即與事實不符，而不足採信。況乙○○於
      倒地當時，耳朵出血，經送醫急救時，則經診斷係除有「
      頭部外傷」外，尚造成「蜘蛛膜下腔出血、顱骨骨折」，
      如非遭受重物重擊，僅因體力不支倒地，尚不致造成腦部
      如此嚴重之傷害，是被告辯稱乙○○係自行倒地等語，亦
      與常情相違而不足採信，益見乙○○受有頭部外傷、蜘蛛
      膜下腔出血、顱骨骨折之頭部傷害，係由被告持上開紅色
      鐵架毆打所致，是被告之傷害行為，與乙○○之上開受傷
      結果，有因果關係，洵堪認定。
   (3) 再扣案紅色鐵架經本院送驗結果，經鑑識中心人員以紅外
      線光源檢視後再進行Kastle-Meyer血跡世紀檢測可疑斑跡
      ，有陽性反應，但未發現毛髮，該可疑斑跡經萃取DNA 後
      ，未檢測出DNA-STR 型別，有高雄市政府警察局刑事鑑識
      中心96年4 月30日高市警鑑字第0960024758號函在卷可稽
      ，是依該鑑定結果，係無法萃取DNA 用以鑑定，然乙○○
      被毆傷後，當場係耳朵出血，送醫診斷係蜘蛛膜下腔出血
      即腦內出血，並非頭部外表大量出血，尚難認被告以紅色
      鐵架毆傷乙○○頭部後，必在該紅色鐵架上殘留血跡，故
      此部分無法鑑定，並不足影響事實之認定，附此敘明。
（五）綜上所述，被告上開所辯，均不足採信，本件事證明確，
      被告犯行堪以認定，應依法論科。
二、被告行為後，刑法、刑法施行法業已於94年2 月2 日、95年
    6 月14日修正公布，並均自95年7 月1 日施行，參酌最高法
    院95年5 月23日刑事庭第8 次會議決議，應依刑法第2 條第
    1 項之規定，為新舊法比較：修正前刑法第33條第5款規定
    ：「罰金：1 元以上。」修正後該款規定「罰金：新台幣
    1000元以上」，是比較新舊法結果，以舊法較有利於行為人
    。
三、核被告所為，係犯刑法第277 條第1 項之傷害罪。爰審酌被
    告矢口否認，並無悔意，被害人乙○○受有上開傷害，一度
    病危，受傷情況非輕，惟被告係因丁○○開設卡拉OK店音量
    問題而與被告發生衝突，且前報警處理時，雖與駱志宏在場
    談話，惟並無嚴重口角衝突，係乙○○事後到現場因不滿而
    與被告發生口角，始於拉扯中，起意致生上開傷害犯行，且
    無前科，有臺灣高等法院被告前案紀錄表在卷可稽等一切具
    體情狀，量處如主文所示之刑。扣案之紅色鐵架，為被告住
    處隔壁瓦斯行所有，非被告所有，業據證人丁○○陳述在卷
    ，爰不為沒收之諭知。
據上論斷，應依刑事訴訟法第299 條第1 項前段，刑法第2 條第
1 項前段，第277 條第1 項，罰金罰鍰提高標準條例第1 條前段
，判決如主文。
本案經檢察官丙○○到庭執行職務。
中　　華　　民　　國　　96　　年　　6 　　月　　29　　日
                  刑事第十五庭  審判長法　官 唐照明
                                      法  官 文昌
                                      法  官 梁淑美
以上正本證明與原本無異。
如不服本判決，應於收受送達後10日內向本院提出上訴書狀。
中　　華　　民　　國　　96　　年　　6 　　月　　29　　日
 　　　　　　　　　　　　　　　       書記官 林麗文
附錄本判決論罪法條全文
中華民國刑法第277條
（普通傷害罪）
傷害人之身體或健康者，處3 年以下有期徒刑、拘役或1 千元以
下罰金。犯前項之罪因而致人於死者，處無期徒刑或7 年以上有
期徒刑；致重傷者，處3 年以上10年以下有期徒刑。
